【裁判字號】    90,台上,730
【裁判日期】    900215
【裁判案由】    貪污等罪
【裁判全文】
最高法院刑事判決                                  九十年度台上字第七三○號
    上  訴  人  甲○○
    選任辯護人  黃金源律師
    上  訴  人  乙○○
右上訴人等因貪污等罪案件，不服台灣高等法院中華民國八十九年十一月三日第二審
判決（八十七年度上訴字第四○八三號，起訴案號：台灣新竹地方法院檢察署八十四
年度偵字第七八六九、九一七二號、八十五年度偵字第一○四三六、一一七七四號）
，提起上訴，本院判決如左：
    主  文
原判決關於甲○○、乙○○部分撤銷，發回台灣高等法院。
    理  由
本件原判決撤銷第一審關於甲○○、乙○○部分不當之判決，改判論處甲○○依據法
令從事公務之人員，對於主管之事務，直接圖利，未遂罪刑（處有期徒刑三年六月，
褫奪公權二年），乙○○共同商業負責人，以明知為不實之事項，而填製會計憑證罪
刑（處有期徒刑八月），固非無見。
惟查：(一)起訴書雖應記載被告行為之所犯法條，以示控訴之罪名，但犯罪事實是否已
經起訴，係以起訴書之犯罪事實欄已否載明以為斷，如其已經記載明確，縱令未記載
所犯法條，亦應認為已經起訴。本件檢察官起訴書，已就甲○○讓吳永康獨得向尖石
鄉公所領得整地工程款新台幣（下同）十九萬元之事實提起公訴，雖起訴書未記載修
正前貪污治罪條例第六條第一項第四款之圖利罪，然起訴書之事實欄內既已載明，自
無變更檢察官起訴法條之問題，乃原判決竟變更檢察官此部分之起訴法條（修正前同
條例第四條第一項第五款、第五條第一項第三款），已有未洽。(二)檢察官起訴甲○○
於八十三年三月一日就任尖石鄉長後，明知吳永康僅為一舨土木包工業，無營造業牌
照，竟意圖為自己及第三人不法之利益，基於概括之犯意，凡尖石鄉公所發包價款在
一百五十萬元以下之工程，任由吳永康向聖烽營造等六家營造廠借牌，以形式上之比
價作業程序，指定吳永康借牌包攬工程，至民國八十五年十月十五日，吳永康計承包
六十餘件，總工程約五千萬元。吳永康為求工程能順利施工、驗收、請款，均於工程
得標後，招待甲○○至風月場所飲酒作樂，甲○○則藉機收受回扣二百七十萬元。甲
○○復於八十四年九月間，要求吳永康與另一工程承包商乙○○，合購價值六萬二千
元之冷氣機，贈送裝置於鄉長辦公室。另於八十五年中秋節前，要求吳永康贈送月餅
一百五十盒。因認甲○○有犯修正前貪污治罪條例第四條第一項第五款、第五條第一
項第三款之罪嫌部分，既經原審查無任何積極證據足以證明甲○○有收受賄賂或收取
回扣之行為，自不能以修正前貪污治罪條例第四條第一項第五款、第五條第一項第三
款之罪責相繩，惟應否另行諭知無罪或不另為無罪之諭知，未在原判決理由內明，
亦有理由不備之違法。(三)接續犯之性質，與連續犯不同，乃係在同一機會接續而為同
一性質的行為，以一般社會觀念言，此數次行為並無時間間斷，認為係一個行為的持
續，始可論以單純一罪。本件官珀容於八十四年九月間以珀谷公司名義開立ＺＱ00
000000、ＺＱ00000000號，面額各為三百萬元之統一發票各一張，以
為會計憑證，交付知情之袁阿井，幫助崑元公司逃漏稅捐，為原判決所認定之事實。
以憑此一事實，其所開立之統一發票號碼既係ＺＱ00000000號及ＺＱ000
00000號，並未連續，且開立統一發票日期為八十四年九月間，似非同時同地，
而有間隔。則乙○○是否係基於概括之犯意，同時同地開立，殊堪研求。實情如何，
對於得否認為接續犯抑或認為連續犯，至關重要。原審就此未進一步詳查審究明白，
逕以乙○○同時、同地開立兩張統一發票為接續犯為由，僅論以一罪，併有可議。上
訴意旨雖未指摘及此，惟以上各項為本院得依職權調查之事項，應認該部分有撤銷發
回之原因。
據上論結，應依刑事訴訟法第三百九十七條、第四百零一條，判決如主文。
中      華      民      國     九十     年      二      月     十五     日
                              最高法院刑事第十一庭
                                  審判長法官  陳  炳  煌
                                        法官  陳  正  庸
                                        法官  楊  商  江
                                        法官  陳  世  雄
                                        法官  吳  信  銘
      右正本證明與原本無異
                                              書  記  官
中      華      民      國     九十     年      二      月    二十二    日


司法院資訊處製作；財團法人民間司法改革基金會備份。
